【裁判字號】    90,交聲,545
【裁判日期】    900711
【裁判案由】    交管條例聲異
【裁判全文】
臺灣板橋地方法院刑事裁定                          九十年度交聲字第五四五號
    原處分機關  交通部公路局臺北區監理所
    異  議  人  甲○○
右列受處分人因違反道路交通管理處罰條例案件，對原處分機關民國九十年五月十五
日北監五字第裁四○－二六九二號裁決處分，聲明異議，本院裁定如左：
      主      文
異議駁回。
      理      由
一、按人行道不得臨時停車，此觀道路交通安全規則第一百十一條第一款、第一百十
    二條第一項第一款等規定即明，又汽車駕駛人停車時，在禁止臨時停車處所停車
    者，處新臺幣六百元以上一千二百元以下罰鍰，道路交通管理處罰條例第五十六
    條第一項第一款定有明文。
二、本件受處分人即異議人甲○○因於民國八十八年三月二十五日七時五十八分許，
    將車牌號碼ＨＬ－六七八九號小客車停放在臺北縣蘆洲市○○路之人行道上，經
    警拖吊，並對簽認為行為人之異議人舉發之事實，有以異議人甲○○為駕駛人即
    行為人、並經異議人在收受通知者聯簽章簽名之臺北縣政府警察局八十八年三月
    二十五日北縣警交蘆字第二四九四六六號舉發違反道路交通管理事件通知單移送
    聯影本一份存卷可憑；異議人雖辯稱：前開車輛屬伊所經營之佑城土木包工業所
    有，因於八十八年三月二十五日六時許發生電機系統故障，由伊員工陳素真將該
    車駛回放置在異議人有土地持分之騎樓下待修，旋遭拖吊，伊陪同陳素真領回車
    輛，卻受處分，難以甘服，求為撤銷原裁罰處分或改以真正行為人陳素真為處罰
    對象云云。惟查：
    （一）專供行人通行之騎樓，屬道路交通管理處罰條例所稱之人行道，不得臨時
          停車，此觀諸道路交通管理處罰條例第三條第三款、道路交通安全規則第
          一百十一條第一款等規定即明，異議人既不諱車牌號碼ＨＬ－六七八九號
          小客車停放之處所在騎樓上，即與騎樓供行人通行之用途相悖，且顯然阻
          礙行人行走之通暢，對於任一可能利用該處通行之行人，均足以造成妨礙
          ，又騎樓專供行人通行之性質不因時間早晚而有異，對於晨間行人通行騎
          樓無礙之權利之尊重及維護，應與其他時間無何不同；
    （二）此外，所有人，於法令限制之範圍內，得自由使用收益、處分其所有物，
          並排除他人之干涉，民法第七百六十五條規定甚明，足見所有人對其所有
          物之權能，仍受法令之限制，絕非全然不受任何拘束而得恣意行使，而市
          區道路兩旁建築物之騎樓地平面，應依照工程標準建造，不得與鄰接之騎
          樓地平面高低不平；其已自行建造不合標準者，應由主管機關統一重修，
          所需工料費，得向所有權人徵收之；又人行道：指騎樓走廊及劃供人行之
          地面、道路、人行橋及人行地下道；騎樓及無遮簷人行道，應維持平整暢
          通，如有圍堵，管理機關應予打通整平，並禁止不當使用，為市區道路條
          例第九條、臺灣省市區道路管理規則第二條第四款、第二十二條等規定所
          明定，咸屬為維騎樓供公眾通行無礙之目的，對所有權所加之法令限制，
          是異議人縱如所辯，確屬騎樓所有人或共有人無訛，亦不能藉詞其擁有騎
          樓之所有權，而對其騎樓從事與右揭法令相違之使用；
    （三）復次，異議人既稱將車輛停在騎樓者為伊員工陳素真，嗣又陪員工領取被
          拖吊之車輛，則違規行為人果真另有其人，且為異議人之員工陳素真，異
          議人於陪同領車時，或於舉發違反道路交通管理事件通知單所載應到案日
          以前，報明真正行為人，顯屬易事，豈有不為之理﹖詎其捨上開途徑不由
          ，反無視維護己身權益，於載明其為駕駛人即違規行為人之舉發違反道路
          交通管理事件通知單上簽名，接受舉發，其後又怠於維護己身權益，不於
          到案日以前報明真正行為人，俟接受裁罰後，始違禁反言之原則，另推陳
          素真受罰，殊屬可議，亦難信實；
三、綜上，原處分機關以異議人在人行道上停車，事證明確，依據道路交通管理處罰
    條例第五十六條第一項第一款規定，審酌異議人違規情節輕重，裁處罰鍰新臺幣
    一千二百元，無何違誤，量罰亦甚妥適，應予維持，本件異議為無理由，應予駁
    回。
據上論結，應依道路交通案件處理辦法第十九條，裁定如主文。
中      華      民      國     九十     年      七      月     十一     日
                                    臺灣板橋地方法院交通法庭
                                        法  官  蔡  新  毅
右正本證明與原本無異。
如不服本裁定應於送達後五日內向本院提出抗告狀。
                                        書記官  謝  麗  秋
中      華      民      國     九十     年      七      月     十一     日


司法院資訊處製作；財團法人民間司法改革基金會備份。
